臺灣臺北地方法院刑事判決　　　　　　　　　　　　九十二年度訴字第一八七五號
　　公　訴　人　臺灣臺北地方法院檢察署檢察官
　　被　　　告　乙○○
　　　　　　　　丙○○
　　右　一　人
　　選任辯護人　方瓊英律師
　　　　　　　　王元勳律師
　　　　　　　　陳文松律師
右列被告因搶奪等案件，經檢察官提起公訴（九十一年度偵字第一九五二三號），本
院判決如左：
    主  文
乙○○共同意圖為自己不法之所有，而搶奪他人之動產，處有期徒刑壹年肆月；又共
同對於公務員依法執行職務時，施強暴，處有期徒刑參月；應執行有期徒刑壹年陸月
。
丙○○無罪。
    事  實
一、乙○○與姓名年籍不詳綽號「阿成」之成年男子，共同基於意圖為自己不法所有
    之犯意聯絡，謀議由其中一人騎乘ＨＯＮＤＡ牌四百ＣＣ且未懸掛車牌之重型機
    車（引擎號碼：ＮＣ二三Ｅ0000000號、車身號碼：ＮＺ0000000
    00號，此部分不成立竊盜罪，詳如後述）接應另一人，被接應者負責下手實施
    搶奪，議定後，於民國九十年七月十九日凌晨一時四十五分許，二人騎機車尋覓
    搶奪之對象，行經台北市○○路○段與寧安街口，見甲○○帶小孩行走於路旁騎
    樓不及防備之際，即由被接應者下車走至甲○○後方，並出手搶奪甲○○夾於右
    手腋下之皮包一只（內有新台幣（下同）六萬三千四百五十元、
    簿、印章、支票簿、
    手後，再穿越馬路，由停車在旁等候之接應者騎車接應下手搶奪者，迅即朝台北
    市○○路○段方向逃逸。甲○○遭搶後，隨即向台北市政府警察局松山分局中崙
    派出所報案，而台北市政府警察局大安分局警備隊隊員楊崇敬（嗣更名為丁○○
    ）等人旋接獲通報，遂在台北市○○○路與復興南路口執行攔截圍捕勤務，見上
    開機車駛來，認為符合經通報搶奪者之特徵，即加以攔停，斯時「阿成」搭載乙○○，為逃避查緝，竟拒不受檢，反而加速前進，該警備隊人員見狀，乃駕駛警
    用巡邏車在後追緝；詎乙○○二人明知公務員楊崇敬等人正依法執行職務，為擺
　　脫追捕，竟共同基於妨害公務員執行職務之犯意聯絡，接續在台北市○○○○○
    道總統府前及中正橋上，分別取下頭戴之機車安全帽，朝在後追捕之警用巡邏車
    丟擲，而以此方法施以強暴；俟行至台北縣永和市○○路○段二十四號前，乙○○二人乃棄置前開得手之皮包及上開機車後分別逃逸，楊崇敬等人隨後趕上，然
    乙○○二人已乘隙逃逸，員警遂將棄置現場之皮包、機車帶回警局。嗣於九十年
    十月十八日下午五時五十分，始由警循線在台北縣永和市○○路三七五號三樓「
    網路ｈｉｇｈ客」網路咖啡店查獲乙○○，而悉上情。
二、案經台北市政府警察局大安分局報告台灣台北地方法院檢察署檢察官偵查起訴。
    理  由
壹、被告乙○○部分：
一、訊據被告乙○○固承認於右揭時、地與「阿成」騎乘上開機車遭員警開巡邏車在
    後追逐而逃逸之事實（見偵字第二０八六六號卷第六十二頁背面、本院九十二年
    十一月二十五日筆錄），惟矢口否認有何強奪及妨害公務犯行，辯稱：其當天與
    「阿成」騎乘上開機車，因機車無大牌，其又是通緝犯，才跑給警察追，且是不
    小心將安全帽丟掉，在警訊時遭刑求，員警硬要其承認犯案，並先將筆錄寫好，
    等要錄音時叫其照著唸，實際上並無搶奪及妨害公務犯行云云。經查：
  (一)甲○○於九十年七月十九日凌晨一時四十五分許，帶小孩行走在台北市○○路○
    段與寧安街口之路旁騎樓，一名男子走至甲○○後方，並出手搶奪甲○○夾於右
    手腋下之皮包一只，得手後，再穿越馬路，由停車在旁等候之接應者騎未懸掛車
    牌之重型機車接應下手搶奪者，迅即朝台北市○○路○段方向逃逸，甲○○隨即
    向員警報案等情，業據證人即被害人甲○○於警訊及本院審理時證述屬實（見偵
    字第二０八六六號卷第十七頁以下、偵字第一九五二三號卷第四頁以下、本院九
    十三年四月十四日筆錄第二十頁以下），並經本院提示扣案上開機車之照片予證
    人甲○○辨識確係當天搶奪者所騎之機車無訛（見同上本院筆錄第二十七頁）；
    又台北市政府警察局大安分局警備隊隊員楊崇敬（嗣更名為丁○○）等人於線上
    巡邏時接獲發生搶奪案件之通報，遂執行攔截圍捕勤務，於右揭時、地，見上開
    重型機車乘載二人駛來，認為符合經通報搶奪者之特徵，即加以攔停，惟該二人
    為逃避查緝，竟拒不受檢，反而加速前進，楊崇敬等人乃駕駛巡邏車在後追捕，
    其間該二人為擺脫追捕，取下頭戴之機車安全帽丟擲巡邏車，俟行至台北縣永和
    市○○路○段二十四號前，發現上開機車及皮包一只遭棄置在地上，並見有黑影
    翻牆逃逸，楊崇敬等人未能追捕到該二人，遂將棄置現場之皮包、機車帶回警局
    ，再根據皮包內之證件聯絡到被害人甲○○等情，亦據證人丁○○於本院審理時
    證述明確（見同上本院筆錄第四十四頁以下）；參以被告乙○○自承扣案之機車
    係其所有，並於右揭時、地與「阿成」騎乘該機車遭員警開巡邏車在後追逐而逃
    逸之事實（見偵字第二０八六六號卷第六十二頁背面、本院九十二年十一月二十
    五日筆錄）；足見二人於上開時、地騎乘扣案未懸掛車牌之重型機車，其中一人
    下手搶奪被害人甲○○，另一人在旁接應，且於員警追捕時以安全帽丟擲警車，
    該二人確係被告乙○○與「阿成」無訛；且被告乙○○二人顯已知悉警員楊崇敬
    等人係執行逮捕勤務，猶以安全帽丟擲巡邏警車，其等為避免搶奪之行為遭警查
    獲，對正執行職務之公務員施強暴，而有妨害公務之犯意甚明。此外，復有台北
    市政府警察局大安分局偵辦甲○○被搶奪之財物清冊一份、贓物認領保管單一紙
    附卷可稽，及ＨＯＮＤＡ牌四百ＣＣ且未懸掛車牌之重型機車一輛（引擎號碼：
    ＮＣ二三Ｅ0000000號、車身號碼：ＮＺ000000000號）扣案可
    證（含機車照片二幀附卷），被告乙○○上開所辯，顯係事後卸責之詞，不足採
    信。本件事證明確，被告乙○○犯行堪予認定。
  (二)又依九十年十月十八日警訊筆錄所載，被告於警訊時雖曾自白搶奪及妨害公務之
    犯行，惟其於本院審理時否認警訊中曾有上開自白，辯稱警訊時遭刑求，員警硬
    要其承認犯案，並先將筆錄寫好，等要錄音時叫其照著唸。按刑事訴訟法第一百
    條之一第一項規定：「訊問被告應全程連續錄音，必要時，並應全程連續錄影，
    但有急迫情況且經記明筆錄者，不在此限」，其目的即在以錄音、錄影真實紀錄
    訊問時之全部過程，藉以擔保被告供述之任意性及真實性，因此同條第二項即規
    定：「筆錄內所載之被告陳述，與錄音或錄影之內容不符者，除有前項但書情形
    外，其不符之部分，不得作為證據」。經本院向台北市政府警察局大安分局調取
    該警訊之錄音、錄影帶過院，該分局回覆稱：本案於偵訊當時並無錄影，另該捲
    錄音帶因適逢本分局檔案室重新整理，恐已遺失，故均未能尋獲等情，有台北市
    政府警察局大安分局九十三年二月二十三日函附卷可稽；本案被告乙○○既爭執
    其於警訊所製作之筆錄是員警製作完內容後請其簽名，而係由員警出於不正之方
    法為筆錄之製作，且係製作筆錄完後再照筆錄內容朗讀錄音，又無錄音或錄影內
    容可供勘驗以擔保被告之供述具備任意性及真實性，故被告在警訊中之自白尚難
    資為罪證。惟本案依照證人甲○○、丁○○之證述，與被告承認之部分事實，及
    財物清冊、贓物認領保管單、扣案之重型機車（含機車照片二幀）等積極證據，
    由本院本於確信判斷，已足以證明被告之犯罪事實，故被告在警訊中之自白排除
    於證據之外，亦與前開認定無礙。
二、核被告乙○○所為，係犯刑法第三百二十五條第一項之搶奪罪、同法第一百三十
    五條第一項之妨害公務罪。被告與「阿成」間，於搶奪前事先謀議，行為時分由
    其中一人騎機車接應，另一人負責下手行搶，二人並以安全帽丟擲巡邏警車，顯
    有犯意聯絡及行為分擔，應以共同正犯論。其所犯上開二罪，犯意各別，罪名不
    同，應分論併罰之。爰審酌被告乙○○為圖一已私利，對被害人行搶，對被害人
    之身心財產，均造成嚴重傷害，並已危害社會治安，及其曾因竊盜案件經判決有
    罪確定（有台灣高等法院被告全國前案紀錄表可稽）素行不佳，與其犯罪之動機
    、目的、手段、智識程度，於犯罪後猶飾詞否認犯行之態度等一切情狀，量處如
    主文所示之刑；並定其應執行之刑。
三、台灣板橋地方法院檢察署九十二年度偵字第二０六一六號移送併辦意旨略以：被
    告乙○○於九十年七月間，在不詳處所，竊取未登記拼裝之本田牌四百ＣＣ重型
    機車一部，作為其搶奪工具，嗣於同年七月間以上開機車為工具，搶奪他人財物
    ，被告所涉刑法第三百二十條第一項竊盜罪嫌，與本案具有牽連犯之裁判上一罪
    關係，而移送併辦。經查，被告乙○○為本案搶奪犯行時所騎之ＨＯＮＤＡ牌四
    百ＣＣ且未懸掛車牌之重型機車（引擎號碼：ＮＣ二三Ｅ0000000號、車
    身號碼：ＮＺ000000000號），係屬走私進口之拼裝車，查無車籍資料
    等情，有台北市政府警察局大安分局刑事案件移送書所附犯罪事實一覽表可稽，
    且被告乙○○亦否認上開機車係其竊得，則該機車係何人所有、是否遭竊，均無
    證據足資證明，復無其他證據足認被告乙○○確有於前揭時、地竊取上開機車，
    即難遽認此部分犯行，則移送併辦部分即與前開有罪部分無牽連犯之裁判上一罪
    關係，應由檢察官另行處理。
貳、被告丙○○部分：
一、公訴意旨略以：被告丙○○與乙○○於前揭時、地共同搶奪甲○○之皮包，並於
    員警追捕時以安全帽丟擲巡邏警車；因認被告丙○○與乙○○共同涉犯刑法第三
    百二十五條第一項之搶奪罪嫌、同法第一百三十五條第一項之妨害公務罪嫌。
二、按犯罪事實應依證據認定之，無證據不得認定犯罪事實；又不能證明被告犯罪者
    ，應諭知無罪之判決，刑事訴訟法第一百五十四條第二項、第三百零一條第一項
    分別定有明文。
三、公訴人認被告丙○○涉有右揭犯行，無非以同案被告乙○○於警訊時之供述，為
    其主要論據。訊據被告丙○○堅決否認有何前開犯行，辯稱：其沒有與乙○○共
    同搶奪、妨害公務等語。按共犯之自白不得作為有罪判決之唯一證據，仍應調查
    其他必要之證據，以察其是否與事實相符，刑法第一百五十六條第二項定有明文
    。查同案被告乙○○雖於九十年十月十八日警訊時陳稱：其與丙○○共同行搶云
    云，惟其嗣後於偵審時均否認當天共騎機車者係丙○○，且本件證人甲○○、丁○○於本院審理時均無法明確指認被告丙○○係行搶者或遭警追捕者，扣案之機
    車又係同案被告乙○○所有而與丙○○無關，故均不能作為不利被告丙○○之證
    據，尚難僅憑同案被告乙○○單一供述，遽認被告丙○○涉犯公訴人所指之犯行
    ，況被告乙○○該次警訊之自白已經本院排除於證據之外，已如前述，更不得遽
    認被告丙○○與乙○○共犯搶奪等罪嫌。此外，復查無其他積極證據足認被告丙○○有何公訴人所指之犯行，不能證明被告丙○○犯罪，依前揭說明，自應為其
    無罪之諭知。
據上論斷，應依刑事訴訟法第二百九十九條第一項前段、第第三百零一條第一項，刑
法第二十八條、第三百二十五條第一項、第一百三十五條第一項、第五十一條第五款
，罰金罰鍰提高標準條例第一條前段，判決如主文。
本案經檢察官蔡宏展到庭執行職務。
中　　　華　　　民　　　國　　九十三　　年　　　五　　　月　　 十二 　　日
                                    臺灣臺北地方法院刑事第七庭
                                        審判長法  官  梁耀鑌
                                              法  官  林欣蓉
                                              法  官  蕭清清
右正本證明與原本無異。
如不服本判決，應於判決送達後十日內向本院提出上訴狀（應抄附繕本）。告訴人或
被害人如對於本判決不服者，應具備理由請求檢察官上訴，其上訴期間之計算係以檢
察官收受判決正本之日期為準。
                                              書記官  劉麗英
中　　　華　　　民　　　國　　九十三　　年　　　五　　　月　　 十四 　　日
附錄本案論罪科刑法條全文：
刑法第一百三十五條
對於公務員依法執行職務時，施強暴脅迫者，處三年以下有期徒刑、拘役或三百元以
下罰金。
意圖使公務員執行一定之職務或妨害其依法執行一定之職務或使公務員辭職，而施強
暴脅迫者，亦同。
犯前二項之罪，因而致公務員於死者，處無期徒刑或七年以上有期徒刑；致重傷者，
處三年以上、十年以下有期徒刑。
刑法第三百二十五條
意圖為自己或第三人不法之所有，而搶奪他人之動產者，處六月以上五年以下有期徒
刑。
因而致人於死者，處無期徒刑或七年以上有期徒刑，致重傷者，處三年以上十年以下
有期徒刑。
第一項之未遂犯罰之。
